【裁判字號】    98,國,22
【裁判日期】    980827
【裁判案由】    國家賠償
【裁判全文】
臺灣板橋地方法院民事判決                98年度國字第22號
原      告  丁○○
            甲○○
            丙○○
            乙○○
前列四人共同
訴訟代理人  黃安然律師
被      告  臺北縣三重地政事務所
法定代理人  戊○○
訴訟代理人  湯明亮律師
上列當事人間請求國家賠償事件，經本院於民國98年8月20日言
詞辯論終結，判決如下：
    主  文
被告應給付原告丁○○新台幣陸拾肆萬壹仟參佰元，給付原告丙○○新台幣捌拾陸萬柒仟陸佰參拾玖元，及均自九十八年七月二
十一日起至清償日止按年息百分之五計算之利息。
原告其餘之訴駁回。
訴訟費用由被告負擔二十分之九，其餘由原告甲○○、乙○○負
擔。
    事實及理由
壹、程序上理由
一、依國家賠償法請求損害賠償時，應先以書面向賠償義務機關
    請求之。賠償義務機關對於前項請求，應即與請求權人協議
    。協議成立時，應作成協議書，該項協議書得為執行名義。
    賠償義務機關拒絕賠償，或自提出請求之日起逾30日不開始
    協議，或自開始協議之日起逾60日協議不成立時，請求權人
    得提起損害賠償之訴，國家賠償法第10條第1 項、第11條第
    1 項分別定有明文。查原告丁○○、甲○○、丙○○、乙○○主張被告應負國家賠償責任，均於98年6 月10日被告請求
    賠償，被告於98年7 月2 日分別以北縣重地測第0000000000
    、00 00000000 、0000000000、0000000000、號函拒絕賠償
    ，有台縣三重市地政事務所函4 件在卷足憑（詳本院卷第28
    、41、5 7 、66頁），且為兩造所不爭執，是原告起訴時已
    履行前揭法條之前置程序規定，合先敘明。
二、本件被告未於言詞辯論期日到場，核無民事訴訟法第386 條
    各款所列情形，爰依原告聲請，由其一造辯論而為判決。
貳、實體上理由
一、本請原告起訴主張：
  (一)原告丁○○部分：
  民國93年2 月28日，原告向訴外人黃慧文購買其所有座落台
    北縣三重市○○○段過圳小段124-34地號土地（持分15/143
    9） ，及其上房屋，即三重市○○街52號3 樓（面積77.34
    平方公尺，另陽台8.68平方公尺、公設15.64 平方公尺，共
    計101.66平方公尺，即30.75 坪），是時，係以每坪110,56
    9 元，總價為新台幣（下同）3,400,000 元購買。
  原告頃接被告98年5 月18日北縣重地登字第0980007009號函
    ，主旨略以：「有關台端所有三重埔段過圳小段7225建號，
    因建物面積計算有誤，現已依本所收件重登字第098190辦竣
    更正登記（更正前主建物77.34/陽台8.68；更正後主建物
    58.36/陽台8.47；單位：平方公尺）。」，原告此時始悉該
    屋面積登載訛誤係被告計算錯誤，致減少面積19.19 平方公
    尺（即5.8 坪）。
  按坊間買賣房屋，均以建物坪數計算，原告買該屋時，亦依
    此慣例計算，對地政機關核發之權狀深信不疑，以購買時每
    坪單價110,569 元計算（3,400,000 ÷30.75 ＝110,569）
    ，原告因被告計算之錯誤，致損失641,300 元（110,569 ×
    5.8 ＝641,300） 。
  原告依法向被告聲請國家賠償，惟遭被告以時效消滅為由拒
    賠，有被告98.7.2北縣重地測字第0000000000號函影本可按
    。
  (二)原告甲○○部分：
  82年1 月14日，原告向訴外人曹啟瑞購買其所有座落台北縣
    三重市○○○段過圳小段124-34地號土地（持分15/1439）
    ，及其上房屋，即三重市○○街52號4 樓（面積77.34 平方
    公尺，另陽台8.68平方公尺、公設15.64 平方公尺，共計10
    1. 66 平方公尺，即30.75 坪），是時，係以每坪172,357
    元，總價為5,300,000 元購買。
  原告頃接被告98年5 月18日北縣重地登字第0980007010號函
    ，主旨略以：「有關台端所有三重埔段過圳小段7226建號，
    因建物面積計算有誤，現已依本所收件重登字第098190辦竣
    更正登記（更正前主建物77.34/陽台8.68；更正後主建物58
    .36/ 陽 台8.47；單位：平方公尺）。」原告此時始悉該屋
    面積登載訛誤係被告計算錯誤，致減少面積19.1 9平方公尺
    （即5.8 坪）。
  按坊間買賣房屋，均以建物坪數計算，原告買該屋時，亦依
    此慣例計算，對地政機關核發之權狀深信不疑，以購買時每
    坪單價172,357 元計算（5,300,000 ÷30.75 ＝172,357）
    ，原告因被告計算之錯誤，致損失999,670 元（172,357 ×
    5.8 ＝999,670） 。
  原告依法向被告聲請國家賠償，惟遭被告以時效消滅為由拒
    賠，有被告98.7.2北縣重地測字第0980008327號函影本可按
    。
  (三)原告丙○○部分：
  85年12月4 日，原告向訴外人許春櫻購買其所有座落台北縣
    三重市○○○段過圳小段124-34地號土地（持分15/1439）
    ，及其上房屋，即三重市○○街52號5 樓（面積77.34 平方
    公尺，另陽台8.68平方公尺、公設15.64 平方公尺，共計10
    1.6 6 平方公尺，即30.75 坪），是時，係以每坪149,593
    元，總價為4,600,000 元購買。
  原告於98年5 月間始悉被告通知本棟住戶函，主旨略以：「
    有關台端所有三重埔段過圳小段7225建號，因建物面積計算
    有誤，現已依本所收件重登字第098190辦竣更正登記（更正
    前主建物77.34/陽台8.68；更正後主建物58.3 6/ 陽台8.47
    ；單位：平方公尺）。」（因本棟各戶面積均同，原告未收
    到該函，詳參同棟三層所有人丁○○收受函），原告於98年
    5 月間始悉該屋面積登載訛誤係被告計算錯誤，致減少面積
    19.19 平方公尺（即5.8 坪）。
  按坊間買賣房屋，均以建物坪數計算，原告買該屋時，亦依
    此慣例計算，對地政機關核發之權狀深信不疑，以購買時每
    坪單價149,593 元計算（4,600,000 ÷30.75 ＝149,593）
    ，原告因被告計算之錯誤，致損失867,639 元（149,593 ×
    5.8 ＝867,639） 。
  原告依法向被告聲請國家賠償，惟遭被告以時效消滅為由拒
    賠，有被告98.7.2北縣重地測字第0000000000號函影本可按
    。
  (四)原告乙○○部分：
  78年9 月25日，原告向訴外人宏福建設股份有限公司購買其
    所有座落台北縣三重市○○○段過圳小段124-34地號土地（
    持分15/1439） 及其上房屋，即三重市○○街52號6 樓（面
    積77.34 平方公尺，另陽台8.68平方公尺、公設15.64 平方
    公尺，共計101.66平方公尺，即30.75 坪），是時，係以每
    坪156 ,097 元 ，總價為4,800,000 元購買。
  原告頃接被告98年5 月18日北縣重地登字第0980007012號函
    ，主旨略以：「有關台端所有三重埔段過圳小段7228建號，
    因建物面積計算有誤，現已依本所收件重登字第098190辦竣
    更正登記（更正前主建物77.34/陽台8.68；更正後主建物58
    .36/ 陽 台8.47；單位：平方公尺）。」原告此時始悉該屋
    面積登載訛誤係被告計算錯誤，致減少面積19.19 平方公尺
    （即5.8 坪）。
  按坊間買賣房屋，均以建物坪數計算，原告買該屋時，亦依
    此慣例計算，對地政機關核發之權狀深信不疑，以購買時每
    坪單價156,097 元計算（4,800,000 ÷30.75 ＝156,097）
    ，原告因被告計算之錯誤，致損失905,362 元（156,097 ×
    5.8 ＝905,362） 。
  原告依法向被告聲請國家賠償，惟遭被告以時效消滅為由拒
    賠，有被告98.7.2北縣重地測字第0000000000號函影本可按
    。
  (五)原告請求被告賠償損害之法律依據：
  按「公務員於執行職務行使公權力時，因故意或過失不法侵
    害人民自由或權利者，國家應負損害賠償責任。」、「國家
    損害賠償，本法及民法以外其他法律有特別規定者，適用其
    他法律。」國家賠償法第2 條第2 項前段、第6 條分別定有
    明文。次按「因登記錯誤遺漏或虛偽致受損害者，由該地政
    機關負損害賠償責任。但該地政機關證明其原因應歸責於受
    害人時，不在此限。」土地法第68條第1 項定有明文。
  本件被告職司土地登記測量工作，實施土地測量時自應詳實
    謹慎辦理，詎被告所屬測量人員疏未注意，將系爭房地面積
    計算錯誤，致登記房屋之面積，較實際面積多，原告因此受
    有溢付各該價金之損害，是被告所屬地政人員確有過失甚明
    。系爭房地如被告登載面積正確，原告當不致溢付價款，其
    溢付價金，自與被告所屬地政人員面積計算疏漏間具相當因
    果關係。揆諸上開說明，原告依前開法律規定，訴求被告賠
    償面積減少之損害。
  本件原告訴求，應無消滅時效問題。
  (1)被告拒絕原告申請國賠之理由，係以各原告賠償請求權已罹
    時效而消滅為由，惟查，按依國家賠償法第8 條第1 項規定
    「賠償請求權，自請求權人知有損害時起，因二年間不行使
    而消滅……。」本件原告均於98年5 月間接到被告所發更正
    登記通知，始知悉所買房屋面積，因被告計算有誤而短少，
    始知有損害，故自此時起，均未逾二年，是以被告以時效消
    滅拒絕國賠，顯無理由。
  (2)另按國家賠償法第6 條規定國家損害賠償，本法及民法以外
    其他法律有特別規定者，適用其他法律。又因登記錯誤疏漏
    或虛偽致受損害者，由該地政機關負損害賠償責任，土地法
    第68條第1 項前段定有明文。此項規定，係國家賠償法特別
    法，依上開規定，自應適用土地法之規定，而無再適用國家
    賠償法之餘地。再者，地政機關辦理登記錯誤，係行政行為
    之失當，故土地法第68條所定賠償責任，與民法上不法侵害
    他人權利之行為有間，土地法既未特別規定其時效，自應適
    用一般規定之15年時效，而無民法第197 條之適用（最高法
    院95年度台上字第2644號判決意旨參照）。是以本件原告之
    訴求應無時效消滅問題。
  (六)原告頃知座落同棟七樓房屋（所有人陳婉鈺），亦因被告公
    務員計算建物面積錯誤，致造成財產損失，依法向被告請求
    國賠未果後，訴求被告損害賠償勝訴確定，此有台灣板橋地
    方法院97年度國字第8 號及台灣高等法院97年度上國易字第
    9 號民事判決各影本可參。
  (七)為此，依據國家賠償法第2 條第2 項前段規定，請求：被
    告應給付原告丁○○64萬1300元，及自起訴狀繕本送達被告
    翌日起至清償日止，按年息百分之5 計算之利息；被告應
    給付原告甲○○99萬9670元，及自起訴狀繕本送達被告翌日
    起至清償日止，按年息百分之5 計算之利息；被告應給付
    原告丙○○86萬7639元，及自起訴狀繕本送達被告翌日起至
    清償日止，按年息百分之5 計算之利息；被告應給付原告
    乙○○90萬5362元，及自起訴狀繕本送達被告翌日起至清償
    日止，按年息百分之5 計算之利息；訴訟費用，由被告負
    擔。
二、被告抗辯：
  (一)原告丁○○係於93年3 月24日辦妥所有權移轉登記完畢，原
    告甲○○係於82年1 月14日辦妥所有權移轉登記完畢，原告
    丙○○係於85年12月4 日辦妥所有權移轉登記完畢，原告乙○○係於78年10月17日辦妥所有權移轉登記完畢，損害於登
    記之日即已造成，惟原告四人遲至98年6 月10日始對被告提
    起國家賠償請求，經被告拒絕賠償後，於同年7 月10日始提
    起本件訴訟，請求被告賠償損害，依國家賠償法第8 條第1
    項規定，原告之請求權逾5 年，罹於時效而消滅。
  (二)原告應舉證對於賣方提起訴訟、強制執行後無效果，始能確
    定其損害額度，再向被告請求賠償，而今，原告在未能確定
    其損害額度之情形下，即對被告請求賠償，殊有未合。
  (三)再者，本件原告發主張按坊間買賣房屋，均以建物坪數計算
    ，原告買屋時亦依此慣例計算，對被告機關核發之權狀深信
    不疑，卻因被告機關計算之疏失，致原告損失，惟原告係以
    總價購買系爭房屋，非依權狀記載之面積以每坪金額購買來
    計算，因此，系爭房屋實際面積與權狀縱有不符，原告亦無
    受有損害可言，原告主張實屬無據。為此，請求駁回原告之
    訴。
三、經查原告主張
  (一)原告丁○○於93年2 月28日，以總價340 萬元向訴外人黃慧
    文購買坐落台北縣三重市○○○段過圳小段124-34地號土地
    （持分15/143 9），及其上7225建號建物即三重市○○街52
    號3 樓房屋（詳本院卷第11頁），被告於93年3 月24日將原
    告丁○○所購買之房屋，面積登記為主建物77.34 平方公尺
    ，陽台8.68平方公尺，較實際面積主建物58.36 平方公尺，
    陽台8 .47 平方公尺，多出19.19 平方公尺（即5.8 坪）（
    詳本院卷第23、26頁）。
  (二)原告甲○○於82年1 月14日，以總價530 萬元向訴外人曹啟
    瑞購買佳落台北縣三重市○○○段過圳小段124-34地號土地
    （持分15/1439） ，及其上7226建號建物即三重市○○街52
    號4樓 房屋（詳本院卷第30頁），被告於82年3 月2 日將原
    告沈慶祐所購買之房屋，面積登記為主建物77.3 4平方公尺
    ，陽台8. 68 平方公尺，較實際面積主建物58.36 平方公尺
    ，陽台8.47平方公尺，多出19.19 平方公尺（即5.8 坪）（
    詳本院卷第34、37頁）。
  (三)原告丙○○於85年12月4 日，以總價460 萬元向訴外人許春
    櫻購買坐落台北縣三重市○○○段過圳小段124-34地號土地
    （持分15/1439） ，及其上7227建號建物即三重市○○街52
    號5樓 房屋（詳本院卷第42頁），被告於85年12月10日將原
    告丙○○所購買之房屋，面積登記為主建物77.34 平方公尺
    ，陽台8 .68 平方公尺，較實際面積主建物58.36 平方公尺
    ，陽台8.4 7 平方公尺，多出19.19 平方公尺（即5.8 坪）
    （詳本院卷第53、55頁）。
  (四)原告乙○○主張其於78年9 月25日，以總價480 萬元向訴外
    人宏福建設股份有限公司購買坐落台北縣三重市○○○段過
    圳小段12 4-34 地號土地（持分15/1439） 及其上7338建號
    建物即三重市○○街52號6 樓房屋之事實，雖未提出不動產
    買賣契約書為證，但為被告所不爭執：被告於78年10月17日
    將原告乙○○所購買之房屋，面積登記為主建物77.34 平方
    公尺，陽台8.68平方公尺，較實際面積主建物58.36 平方公
    尺，陽台8.47平方公尺，多出19.19 平方公尺（即5.8 坪）
    （詳本院卷第61、64頁）之事實，已據提出買賣契約書、建
    物及土地權狀、被告更正建物面積函、被告拒絕賠償函等件
    為證，自堪信為真實。
四、原告可否依國家賠償法第2 條規定請求被告賠償？其請求權
    是否已罹於時效？
  (一)按「公務員於執行職務行使公權力時，因故意或過失不法侵
    害人民自由或權利者，國家應負損害賠償責任。」、「國家
    損害賠償，本法及民法以外其他法律有特別規定者，適用其
    他法律。」國家賠償法第2 條第2 項前段、第6 條分別定有
    明文。次按「因登記錯誤遺漏或虛偽致受損害者，由該地政
    機關負損害賠償責任。但該地政機關證明其原因應歸責於受
    害人時，不在此限。」土地法第68條第1 項定有明文。故不
    動產之登記因地政機關人員之故意或過失，而登記錯誤遺漏
    或虛偽時，除能證明其原因應歸責於受害人者外，由該地政
    機關負損害賠償責任。此項規定係國家賠償法之特別規定，
    依國家賠償法第6 條規定，自應優先適用。又土地法上開規
    定，其立法意旨係在貫徹土地登記之公示性及公信力，使土
    地權利人不因地政機關就土地登記之錯誤、遺漏或虛偽而受
    損害，以兼顧交易安全及權利人之權利保障。
  (二)次按土地登記有絕對效力，影響人民財產權甚鉅，被告職司
    土地登記測量工作，實施土地測量時自應詳實謹慎辦理，詎
    被告所屬測量人員疏未注意，於第一次測量時，即因測量之
    尺寸及計算方式有錯誤，致被告於93年3 月24日將原告丁○○所購買之房屋，面積登記為主建物77.34 平方公尺，陽
    台8.68平方公尺，較實際面積主建物58.36 平方公尺，陽台
    8 .47 平方公尺，多出19.19 平方公尺（即5.8 坪），於
    82年3 月2 日將原告沈慶祐所購買之房屋，面積登記為主建
    物77.3 4平方公尺，陽台8.68平方公尺，較實際面積主建物
    58.36 平方公尺，陽台8.47平方公尺，多出19.19 平方公尺
    （即5.8 坪），於85年12月10日將原告丙○○所購買之房
    屋，面積登記為主建物77.34 平方公尺，陽台8.68平方公尺
    ，較實際面積主建物58.36 平方公尺，陽台8.47平方公尺，
    多出19.19 平方公尺（即5.8 坪），於78年10月17日將原
    告乙○○所購買之房屋，面積登記為主建物77.34 平方公尺
    ，陽台8.68平方公尺，較實際面積主建物58.36 平方公尺，
    陽台8.47平方公尺，多出19.19 平方公尺（即5.8 坪）（詳
    本院卷第23、26 、34 、37、53、55、61、64頁），此為被
    告所不爭執，原告因此受有溢付價金之損害，是被告所屬地
    政人員確有過失甚明。且不動產之登記，具公信力，買賣不
    動產，恆以土地登記簿所載之面積，作為買賣之範圍及計價
    之依據。系爭房地如被告登載面積正確，原告當不致溢付價
    款，其溢付價金，自與被告所屬地政人員面積計算疏漏間具
    相當因果關係。原告亦非明知系爭建物實際面積與土地登記
    簿記載有所差異，其信任系爭建物登記簿所載之面積大小而
    為估價應買，即可認受有溢付價金之損害。本件因被告所屬
    公務員有前開面積計算錯誤之過失，致被被告依此登記內容
    買受系爭房地，揆諸上開說明，被上訴人依前開土地法第68
    條第1 項之規定，請求被告賠償面積減少之損害，洵屬有據
    ，應予准許。核被告抗辯：原告應舉證對於賣方提起訴訟、
    強制執行後無效果，確定其損害額度，再向被告請求賠償云
    云，顯無理由云云，並無可採。
  (三)再次按國家賠償法第6 條規定國家損害賠償，本法及民法以
    外其他法律有特別規定者，適用其他法律。又因登記錯誤遺
    漏或虛偽致受損害者，由該地政機關負損害賠償責任，土地
    法第68條第1 項前段定有明文。此項規定，係國家賠償法之
    特別法，依上開規定，自應適用土地法之規定，而無再適用
    國家賠償法之餘地。再者，地政機關辦理登記錯誤，係行政
    行為之失當，故土地法第68條所定賠償責任，與民法上不法
    侵害他人權利之行為有間，土地法既未特別規定其時效，自
    應適用一般規定之15年時效，而無民法第197 條之適用（最
    高法院95年度台上字第2644號判決意旨參照）。
  (四)查原告丁○○、甲○○、丙○○、乙○○所有之房屋分別於
    93年3 月24日、82年1 月14日、85年12月4 日、78年10月17
    日辦理所有權移轉登記完畢，則自登記之日起渠等之損害即
    已發生，原告四人均於98年6 月10日被告請求賠償，則原告
    丁○○、丙○○之請求權並未罹於15年之時效而消滅，至於
    原告沈慶祐、乙○○之請求權則於93年10月17日因15年之時
    效屆滿而消滅。
  (五)原告雖主張：民法第128 規定，時效是從原告知道損害開始
    起算，而原告均係於98年5 月接獲被告更正登記函的通知始
    知有損害發生，則原告之請求權尚未罹於時效消滅云云。惟
    接「(一)土地法第69條所規定登記人員或利害關係人，於登記
    完畢後發見登錯誤或遺漏時，非以書面聲請該管上級機關查
    明核准後不得更正，依此規定解釋，被上訴人僅得向地政機
    關為聲請更正登記，此項更正登記應為地政機關之職權，不
    屬於法院管轄之事項，原審既謂被上訴人係依土地法第69條
    規定（並見起訴狀）而為請求，遽予維持第一審判決准為更
    正登記之裁判，已有未合。(二)所謂請求權自可行使時起算，
    指法律上之障礙已不存在之情形而言，至被上訴人何時知悉
    登記錯誤，乃屬於其主觀之事由，與時效之起算無關。」最
    高法院69年第348 號判決著有明文。則原告之請求權於被告
    機關辦妥土地及建物之所有權登記時即可行使，請求權之時
    更自被告機關辦妥所有權登記時即開始起算，至於原告何時
    知悉登記錯誤，則與請求權時效之起算無涉。核原告此部分
    之主張，於法顯屬無據，不足採信。
  (六)綜上所述，被告抗辯沈慶祐、乙○○之請求權已罹於時效而
    消滅，為有理由，堪予採信。至於被告抗辯原告丁○○、丙○○之請求權罹於時效而消滅部分，則屬無據，洵無可採。
五、原告陳葦蓁、丙○○分別請求被告賠償64萬1300元、86 萬
    7639元是否有理由？
  (一)原告丁○○主張其於93年2 月28日以總價340 萬元購買系爭
    房地坪數為30.75 坪（即層次面積77.34 平方公尺，另陽台
    8.68 平 方公尺，公設15. 64平方公尺，共計101.6 6 平方
    公尺，折算為30.75 坪），經換算後每坪單價為11萬0569元
    （計算式：0000000/30.75=110569），系爭房地經更正後短
    少面積為5.8 坪，所受損害為64萬1300元等語，雖據被告所
    否認，並辯稱原告以總價340 萬元購買系爭房地，非依權狀
    記載之面積依當時之市價每坪11萬0569元來計算，因此系爭
    房屋實際面積與建物登記謄本之面積縱有不符，原告亦無受
    有損害云云，惟按依社會慣例，房地買賣係以房屋坪數計算
    房屋總價，則系爭房屋經更正後，短少面積為5.8 坪，原告
    顯所受有溢付價金64萬1300元之損害（計算式：110569*5.8
    =64130 0），原告據此請求被告賠償64萬1300元，為有理由
    ，應予准許。被告所辯原告未受有損害云云，並無可採。
  (二)原告丙○○主張其於85年12月4 日以總價460 萬元購買系爭
    房地坪數為30.75 坪（即層次面積77.34 平方公尺，另陽台
    8.68平方公尺，公設15. 64平方公尺，共計101.6 6 平方公
    尺，折算為30.75 坪），經換算後每坪單價為14萬9593元（
    計算式：0000000/30.75=149593），系爭房地經更正後短少
    面積為5.8 坪，所受損害為86萬7639元等語，雖據被告所否
    認，並辯稱原告以總價460 萬元購買系爭房地，非依權狀記
    載之面積依當時之市價每坪14萬9593元來計算，因此系爭房
    屋實際面積與建物登記謄本之面積縱有不符，原告亦無受有
    損害云云，惟按依社會慣例，房地買賣係以房屋坪數計算房
    屋總價，則系爭房屋經更正後，短少面積為5.83坪，原告顯
    所受有溢付價金86萬7639元之損害（計算式：149593*5.8
    =86763 9），原告據此請求被告賠償86萬7639元，為有理由
    ，應予准許。被告所辯原告未受有損害云云，並無可採。
六、從而，原告丁○○、丙○○依據國家賠償法第2 條第1 項之
    規定，分別請求被告賠償64萬1300元、86萬7639元，及自起
    訴狀繕本送達翌日即98年7 月21日起至清償日止，按年息百
    分之五計算之利息，應為有理由，應予准許，逾此部份，即
    屬無據，應予駁回。
七、本件事證已明，兩造其餘攻擊防禦方法及爭點，核與本件判
    決結果無涉，爰不一一論述。
八、結論：原告之訴為一部有理由、一部無理由，依民事訴訟法
    第79條，判決如主文。
中    華    民    國    98    年    8     月    27    日
                  民事第三庭    法  官  何君豪
以上正本係照原本作成
如對本判決上訴，須於判決送達後20日內向本院提出上訴狀
中    華    民    國    98    年    8     月    27    日
                            書記官  黃琴茜

司法院資訊處製作；財團法人民間司法改革基金會備份。
